最高法院刑事判決　　　　　　　　　　　　　　　九十一年度台上字第二六六九號
　　上　訴　人　甲○○
　　選任辯護人　陳智義律師
　　上　訴　人　乙○○
右上訴人等因殺人未遂等罪案件，不服臺灣高等法院中華民國八十九年一月十八日第
二審判決（八十八年度上訴字第三九五一號，起訴案號：臺灣新竹地方法院檢察署八
十七年度偵字第四六八六號、第五一七一號），提起上訴，本院判決如左：
    主  文
上訴駁回。
    理  由
一、甲○○殺人未遂部分：
按刑事訴訟法第三百七十七條規定，上訴於第三審法院，非以判決違背法令為理由，
不得為之。是提起第三審上訴，應以原判決違背法令為理由，係屬法定要件。如果上
訴理由狀並未依據卷內訴訟資料，具體指摘原判決不適用何種法則或如何適用不當，
或所指摘原判決違法情事，顯與法律規定得為第三審上訴理由之違法情形，不相適合
時，均應認其上訴為違背法律上之程式，予以駁回。本件原判決撤銷第一審法院不當
之科刑判決，改判論處上訴人甲○○共同殺人未遂罪刑（處有期徒刑五年六月，褫奪
公權二年。與後另犯共同連續意圖為自己不法之所有以恐嚇使人將本人之物交付罪
所論處之有期徒刑二年，定應執行刑有期徒刑七年三月，禠奪公權二年）。甲○○就
原判決關於其殺人未遂部分之上訴意旨略稱：（一）新竹南門綜合醫院民國八十七年
九月八日南綜（醫）字第三六八號函已明白記載：「被害人徐銘鴻之傷勢無生命危險
」，雖該函復載明：「此類鈍器傷如造成腦部器傷，即可能有生命危險」，但此一情
形亦可能符合刑法第二百七十七條第二項之傷害致重傷罪之要件，不得僅以該函片斷
記載，即推論甲○○有殺人之故意，況被害人徐銘鴻所受之腦部器傷，並未發生生命
危險。（二）原判決認定甲○○原無殺人之故意，而係事發轉念殺人，惟在場高喊：
「給他死」者，僅乙○○一人，甲○○並未附和，則甲○○與乙○○是否有殺害被害
人徐銘鴻之犯意合致，要非無疑。況且乙○○高喊：「給他死」，是否即係殺人故意
之表現，抑或係傷害過程中慣用以助張氣勢之威嚇用語，亦值斟酌。更有甚者，乙○
○與被害人徐銘鴻原先並不認識，其間應無置被害人死亡之深仇大恨，案發時，乙○
○係抱著被害人讓別人打，則被害人遭固定後被多數人持木、鋁棒圍毆，僅造成頭
部撕裂傷一處，因此能否依該傷勢認定甲○○有殺人之故意，實值斟酌，原判決論處
甲○○殺人未遂罪刑部分，與論理法則有違云云。
惟查原判決係依憑被害人徐銘鴻之指訴、在場目擊證人林雅甄、許月英、江秋玲、王
幸芳之證述、第一審共同被告謝家倫對案發過程之供述、卷附新竹南門綜合醫院八十
七年九月八日南綜（醫）字第三六八號函載明：被害人徐銘鴻因毆傷已有某程度之嗜
睡現象，其腦部之鈍器擊傷，如造成腦部或內臟器損傷，即可能有生命危險等證據資
料，認定甲○○有其事實欄所載之殺人未遂犯行，已於理由內詳敘其調查證據之結果
及取捨證據認定之理由。並就甲○○否認犯罪之辯解，認非可採，及上開新竹南門綜
合醫院函內另記載：「以當時傷勢判斷，患者尚無生命危險」，非可執為甲○○無殺
人犯意之認定，一一予以指駁、說明。復於理由內列舉事證，說明認定甲○○有殺人
故意所憑之證據及其理由。從形式上觀察，原判決關於甲○○殺人未遂部分，並無採
證違背論理法則及不依證據認定事實等違背法令之情形。甲○○上訴意旨（一）置原
判決事實欄已明確認定，理由內詳予說明之事項於不顧，仍以伊無殺人故意云云，對
事實審法院採證認事自由判斷職權之合法行使，再為單純事實上爭執，自非合法之第
三審上訴理由。又共同正犯間之犯意聯絡，並不限於事前有所協議，其於行為當時，
基於互相之認識，以共同犯罪之意思參與者，即無礙於共同正犯之成立。且共同正犯
表現意思聯絡之方法，亦不以明示通謀為必要，即以默示之合致，而相互利用對方之
行為完成犯罪，亦非不能成立共同正犯。原判決理由內以：「甲○○、乙○○持堅硬
之鋁棒或木棒毆打被害人，且係專對被害人頭部猛力擊打而非隨意毆打」與「乙○○
攻擊被害人時，口中喊著給他死」及「被告甲○○在被害人不支倒地、毫無反抗能力
時，還繼續以木棒攻擊被害人頭部要害，直至警方巡邏車前來始放棄攻擊」等事實，
相互印證，說明甲○○與乙○○有共同殺害被害人之故意，祇是因警方巡邏車前來始
未得逞。自屬合法。至於被害人與乙○○在本件事發前雖不相識，而其頭部所受傷害
僅有一處撕裂傷及右頸部多處瘀傷，惟殺人未遂與傷害之區別，應以加害人有無殺意
為斷，不能僅因其與被害人素不相識，原無宿怨或傷痕非多，即認無殺人故意。甲○
○上訴意旨（二）仍執原判決理由內已一一說明之事項，指摘原判決採證違背論理法
則，自不足以辨識原判決關於甲○○殺人未遂部分，已具備違背法令之形式要件。綜
上所論，甲○○就原判決關於其殺人未遂部分之上訴，違背法律上之程式，應予駁回
。
二、甲○○共同連續意圖為自己不法之所有以恐嚇使人將本人之物交付部分：
查刑法第三百四十六條之恐嚇罪，經第二審判決者，不得上訴於第三審法院，刑事訴
訟法第三百七十六條第六款定有明文。甲○○被訴恐嚇取財及恐嚇得利等部分，原判
決認係連續犯，而論以刑法第三百四十六條第一項連續恐嚇取財一罪。茲查該罪名屬
刑事訴訟法第三百七十六條第六款之案件，該部分既經第二審判決，自不得上訴於第
三審法院，甲○○就該部分，竟仍提起上訴，顯為法所不許。此部分上訴於法不合，
併應駁回。
三、本院為法律審，又係從程序上駁回甲○○之上訴，臺灣新竹地方法院檢察署移送
併辦之該署八十九年度偵字第七０九九號甲○○涉嫌違反組織犯罪防制條例等罪案件
，本院無從斟酌，應予退還，附此指明。
四、乙○○部分：
查第三審上訴書狀，應敘述上訴理由，其未敘述者，得於提起上訴後十日內補提理由
書於原審法院，已逾上述期間，而於第三審法院未判決前仍未提出上訴理由書狀者，
第三審法院應以判決駁回之。為刑事訴訟法第三百八十二條第一項、第三百九十五條
後段所明定。乙○○因殺人未遂案件，不服原審判決，於八十九年二月八日提起上訴
，惟其聲明上訴狀內並未敘述理由，迄今逾期已久，且於本院判決前仍未提出，依上
開規定其上訴自非合法，應予駁回。
據上論結，應依刑事訴訟法第三百九十五條，判決如主文。
中      華      民      國    九十一    年      五      月      十      日
                              最高法院刑事第一庭
                                  審判長法官  施  文  仁
                                        法官  林  永  茂
                                        法官  蕭  仰  歸
                                        法官  洪  文  章
                                        法官  呂  永  福
      右正本證明與原本無異
                                              書  記  官
中      華      民      國    九十一    年      五      月     十六     日
